【裁判字號】    98,訴,1310
【裁判日期】    980820
【裁判案由】    侵權行為損害賠償
【裁判全文】
臺灣板橋地方法院民事判決              98年度訴字第1310號
原      告  丁○○
被      告  丙○○
訴訟代理人  鍾儀婷律師
複 代 理人  乙○○
被      告  甲○○
上列當事人間因妨害家庭案件（本院97年度簡字第4243號）原告
提起附帶民事訴訟（97年度附民字第394 號）請求損害賠償事件
，經本院刑事庭裁定移送本院，於民國98年8 月6 日辯論終結，
判決如下：
      主    文
被告應連帶給付原告新台幣參拾萬元，及自民國九十八年七月九
日起至清償日止，按年息百分之五計算之利息。
原告其餘之訴駁回。
訴訟費用由被告連帶負擔四分之一，餘由原告負擔。
本判決第一項得假執行。但被告於執行程序前，得以新臺幣參拾
萬元為原告供擔保後，得免為假執行。
原告其餘假執行之聲請駁回。
      事實及理由
壹、程序事項：
    本件被告甲○○未於言詞辯論期日到場，核無民事訴訟法第
    386 條各款所列情形，爰依原告聲請，由其一造辯論而為判
    決。
貳、實體事項：
一、原告起訴主張：
  (一)被告甲○○為原告之夫，係有配偶之人，被告丙○○明知被
    告甲○○為有配偶之人，二人竟基於相（通）姦之犯意，自
    民國96年8 月間起，至96年10月11日止，在臺北縣三峽鎮○
    ○路260 號2 樓之11同居處，發生多次之相（通）姦行為。
    嗣於96年10月11日3 時40分許，為原告報警，經警在上址查
    獲被告甲○○、陳昱秀，並經本院以97年度簡字第4243號各
    判決有期徒刑2月確定。
  (二)原告與被告甲○○則係於91年3 月17日結婚，家庭幸福美滿
    ，被告二人發生相（通）姦之不法侵害行為，原告精神上所
    受之痛苦，實無可言喻，衡量兩造之身分、地位、資力、職
    業等一切情狀，爰依民法第184 條第1 項後段、第185 條、
    第195 條第3 項準用第1 項規定提起本件訴訟，並聲明被告
    二人應連帶給付原告精神上損害新臺幣（下同）2,000,000
    元之損害賠償金，及自98年7 月9 日起至清償日止，按年息
    5 ％計算之法定遲延利息；願供擔保請准宣告假執行。
二、被告丙○○則對於前揭不法侵權行為及經刑事判決確定並不
    爭執，然原告請求損害賠償之金額明顯過高等語置辯，並聲
    明原告之訴及其假執行之聲請均駁回；如受不利益之判決，
    願供擔保請准宣告免為假執行。
三、被告甲○○則未於言詞辯論期日到場，亦未提出準備書狀作
    何聲明或陳述。
四、兩造所不爭執之事項：
  (一)原告與被告甲○○於91年3 月17日結婚，被告丙○○明知被
    告甲○○為有配偶之人，二人竟基於相（通）姦之犯意，自
    96年8 月間起，至96年10月11日止，在臺北縣三峽鎮○○路
    260 號2 樓之11同居處，發生多次之相（通）姦行為。
  (二)被告甲○○、陳昱秀二人妨害家庭之行為，業經本院以97年
    度簡字第4243號各判決有期徒刑2 月確定。
  (三)本院依職權調閱兩造財產總歸戶資料之實質上真正。
  (四)案發時被告甲○○經營火鍋店（刷刷鍋），被告陳昱秀則為
    受僱員工。
五、本件爭點及法院判斷：
  (一)按因故意或過失，不法侵害他人之權利者，負損害賠償責任
    。故意以背於善良風俗之方法，加損害於他人者亦同，民法
    第184 條第1 項定有明文。是侵權行為係指違法以及不當加
    損害於他人之行為而言，至於侵害係何權利，要非所問。而
    所謂違法以及不當，不僅限於侵害法律明定之權利，即違反
    保護個人法益之法規，或廣泛悖反規律社會生活之根本原理
    的公序良俗者，亦同。又數人共同不法侵害他人之權利者，
    連帶負損害賠償責任﹔不能知其中孰為加害人者，亦同。造
    意人及幫助人，視為共同行為人，民法第185 條定有明文。
    次按被告二人通姦、相姦之行為，已侵害原告夫妻間共同生
    活之圓滿安全與幸福，干擾其婚姻關係，自屬侵害原告基於
    配偶關係之身分法益而情節重大，依民法第195 條第3 項準
    用同條第1 項，原告雖非財產上之損害，亦得請求賠償相當
    之金額。按慰撫金之性質在於補償及調整被害人所受精神上
    之損害，其核給之標準，應斟酌加害者與被害者雙方之身分
    ，資力與加害程度及其他各種情形核定之（參照最高法院51
    年台上字第223 號判例）
  (二)查本件被告二人多次發生相（通）姦行為，顯係故意以背於
    善良風俗之方法，致原告基於婚姻關係所享有之夫妻身分法
    益及婚姻共同圓滿生活之利益遭受損害，依上開說明，被告
    二人自應對原告負連帶侵權行為損害賠償責任。本件被告二
    人之相（通）姦行為，已嚴重破壞原告之家庭及婚姻生活而
    非法之所許，衡情已令原告精神上感受莫大痛苦，被告二人
    之行為已干擾或妨害他人夫妻維持婚姻共同生活圓滿、安全
    及幸福之權利，自屬情節重大，則原告援引上開規定，請求
    被告賠償非財產上損害之慰撫金，即屬有據。
  (三)又不法侵害他人之人格權，被害人受有非財產上損害，請求
    加害人賠償相當金額之慰撫金時，法院對於慰撫金之量定，
    應斟酌實際加害情形、所造成之影響、被害人所受精神上痛
    苦之程度、雙方之身分、地位、經濟狀況及其他各種情形，
    以核定相當之數額，已如前述。而身分法益與人格法益同屬
    非財產法益，人格法益受侵害而酌定慰撫金之標準，自得為
    本件衡量因身分法益受侵害所生損害賠償金額之參考。查原
    告係高職畢業，任職於周建堂牙醫診所助理工作，名下有房
    屋土地各一筆、汽車一輛。被告陳昱秀係高職畢業，原在另
    一被告甲○○所經營之火鍋店工作，月收入約12,200元，現
    已離職目前無業中，名下無任何財產。被告甲○○國中畢業
    ，97年度在甘蔗中企業有限公司有薪資收入，名下無不動產
    ，以上均有本院依職權調閱兩造之財產總歸戶資料（見本院
    98年度訴字第1310號卷第9-20頁、第29-36 頁、第41-43 頁
    ）、臺灣板橋地方法院檢察署96年度偵字第27794 號卷之筆
    錄（卷外放證物袋）在卷可稽。是以，認原告請求被告賠償
    300,000 元慰撫金，應屬公允，逾此部分，顯屬過高，不應
    准許。
六、末按給付無確定期限者，債務人於債權人得請求給付時，經
    其催告而未為給付，自受催告時起，負遲延責任。其經債權
    人起訴而送達訴狀，或依督促程序送達支付命令，或為其他
    相類之行為者，與催告有同一之效力；遲延之債務，以支付
    金錢為標的者，債權人得請求依法定利率計算之遲延利息；
    應付利息之債務，其利率未經約定，亦無法律可據者，週年
    利率為5%，民法第229 條第1 項、第233 條第1 項前段、第
    203 條分別定有明文。本件係屬侵權行為損害賠償之債，自
    屬無確定期限者；又係以支付金錢為標的，則依上揭法律規
    定，原告就被告應給付之金額部分，一併請求自本件第一次
    言詞辯論期日即98年7 月9 日起至清償日止，按法定利率即
    年息5%計算之利息，自亦有據。
七、綜上所述，原告依民法第184 條第1 項後段、第185條 、第
    195 條第3 項規定，請求被告應連帶給付300,000 元之損害
    賠償金，及自本件第一次言詞辯論期日即98年7 月9 日起至
    清償日止，按年息5%計算之法定遲延利息，為有理由，應予
    准許，逾此範圍，即無理由，應予駁回。
八、末按所命給付之金額或價額未逾500,000 元之判決，法院應
    依職權宣告假執行，民事訴訟法第389 條第1 項第5 款定有
    明文，本件原告陳明願供擔保，聲請宣告假執行，就其勝訴
    部分，本院所命給付之金額僅為300,000 元，未逾500,000
    元，依上開規定，本院就此部分自應依職權宣告假執行，原
    告聲請願供擔保宣告假執行，此不過促使法院職權發動，本
    院無須就其此部分為准駁之判決，惟被告陳明願供擔保請准
    免為假執行之宣告，亦無不合，爰酌定相當擔保金額准許之
    。至原告敗訴部分，其餘假執行之聲請，因訴之駁回而失所
    附麗，不應准許，應予駁回。
九、本件事證已臻明確，兩造間其餘攻擊防禦方法及舉證，經本
    院審酌後，或與本件之爭執無涉，或對本件判決結果不生影
    響，爰不一一論述，併此敘明
十、訴訟費用負擔之依據：民事訴訟法第79條、第85條第2 項，
    判決如主文。
中    華    民    國    98    年    8     月    20    日
                  民事第二庭      法  官  吳振富
以上正本係照原本作成
如對本判決上訴，須於判決送達後20日內向本院提出上訴狀
中    華    民    國    98    年    8     月    20    日
                                  書記官  李宏明

司法院資訊處製作；財團法人民間司法改革基金會備份。
